最高法院刑事判決　　　　　　九十四年度台上字第六二六一號
　　上訴人　台灣高等法院台中分院檢察署檢察官
　　被　告　甲　○
　　　　　　　　　　10號
上列上訴人因被告違反兒童及少年性交易防制條例案件，不服台
灣高等法院台中分院中華民國九十二年三月四日第二審判決（九
十二年度上訴字第二二四號，起訴案號：台灣彰化地方法院檢察
署九十一年度偵字第四八六四號），提起上訴，本院判決如下：
    主  文
原判決撤銷，發回台灣高等法院台中分院。
    理  由
本件原判決以公訴意旨略謂：被告甲○基於概括之犯意，於民國
九十一年三月十三日二十二時五十分許、同年月二十五日十八時
五十九分許、同年月三十日十八時四十七分許，在彰化縣花壇鄉
○○村○○街五十六巷十號其住處，以向中華電信公司申請之Ａ
ＤＳＬ撥接式網路線路系統，上網至正德高中留言板網頁上，連
續以乙○○之名義，刊載內容為：我機三孝ㄉ的乙○○，我要徵
求一夜情，注意現在打電話給我打五折喔，一次新台幣一千元就
好ㄌ等促使人為性交易之訊息，引誘不特定之人為性交易行為。
因認被告涉有兒童及少年性交易防制條例第二十九條罪嫌。經審
理結果，認為不能證明被告犯罪，因而維持第一審諭知被告無罪
之判決，駁回檢察官之第二審上訴。固非無見。
惟查：(一)、判決書所引據之訴訟資料，須實際存在，且於案卷可
以考見者，始克當之。倘判決書記載之事項，與卷內筆錄或文件
內容不相適合，則其判斷之依據實際上並不存在，即難認為適法
。本件被告於警詢時坦承：「我知道假冒他人名義上網留下援交
訊息是違法的。我已知道我的行為是不對的，請給我一個自新的
機會」（見警卷第二頁正、背面）；於檢察官偵查中直陳：「警
訊所言實在，希望鈞長原諒我」（見偵查卷第六頁背面、第七頁
正面）；於第一審時仍稱：「請求從輕量刑」（見第一審卷第十
一頁）；於原審一再稱：「我認錯了，我會改進的，希望法官給
我機會」、「我知道錯了」、「希望法官能給我一次機會，能原
諒我」（見原審卷第十五至十七頁），顯見被告始終坦承犯罪，
乃原判決逕抄襲第一審判決，載為：被告「堅決否認有兒童及少
年性交易防制條例第二十九條之犯行，並辯稱：伊與乙○○生有
不悅，為求報復，方以乙○○之名義（含電話）刊登前開訊息，
伊非但無性交易之意思，亦無引誘他人為性交易之犯意」（見原
判決第二頁第四至六行），所引據之訴訟資料，核與卷內所示明
顯不相適合，所為之判斷基礎，即屬無稽，難謂適法。(二)、刑法
第十三條第一項規定：「行為人對於構成犯罪之事實，明知並有
意使其發生者，為故意。」學理上稱之為直接故意或確定故意，
係指行為人認識犯罪構成之事實，進而決意使之發生。至同法第
五十七條所稱「犯罪之動機」，則指決定犯罪之原因，而非犯罪
構成事實之意欲。二者內涵不同，不容相混。兒童及少年性交易
防制條例第二十九條所定以媒體散布性交易訊息罪，係以行為人
以廣告物、出版品、廣播、電視、電子訊號、電腦網路或其他媒
體上，散布、播送或刊登，足以引誘、媒介、暗示或促使人為性
交易之訊息，作為犯罪之特別構成要件，雖亦必須具備一般構成
要件之故意，但祇要行為人認識其在廣告物、出版品、廣播、電
視、電子訊號、電腦網路或其他媒體上，一旦散布、播送或刊登
訊息，即足以引誘、媒介、暗示或促使人為性交易，乃仍決意行
為，即應成立犯罪，至其行為動機究係出於營利、介紹或其他原
因，在所不問。然若所散布、播送或刊登之訊息，內容虛偽，客
觀上不足以促使人為性交易者，當有刑法第二十六條後段所定不
能犯之適用。原判決既於理由三內，說明被告為圖報復同學乙○
○，而以該同學名義，於電腦網路上刊登徵求一夜情為性交易之
訊息，已經被告及乙○○一致供明，且有網頁列印及電信使用者
資料查詢回覆單等在卷可稽，竟又認被告僅出於報復之心，主觀
上無犯罪之故意，顯有混淆犯罪故意與犯罪動機之法則適用不當
之違誤，復未究明被告之行為有無不能犯之情形，致事實尚有未
明，本院無從為法律適用當否之判斷，應認其有證據調查未盡之
違失。(三)、已受請求之事項未予判決者，其判決當然違背法令，
刑事訴訟法第三百七十九條第十二款定有明文。而判斷是否屬於
已受請求之事項，於公訴案件而言，應以起訴書犯罪事實欄所記
載之事項為準，縱檢察官漏未引用起訴法條，而起訴書既已載明
所訴之犯情，受理法院即應予以審判。本件起訴書之犯罪事實欄
載有被告連續以乙○○名義，在電信網路系統之正德高中留言板
網頁上，刊載徵求一夜情之訊息，核屬追訴被告涉嫌偽造私文書
復持以行使之罪，且與兒童及少年性交易防制條例第二十九條之
罪屬裁判上一罪關係，起訴書固漏載此部分起訴法條，原審未予
審判，仍難認無已受請求之事項而未予判決之違法。檢察官上訴
意旨執以指摘，尚非無理由，應認原判決具有撤銷發回更審之原
因。
據上論結，應依刑事訴訟法第三百九十七條、第四百零一條，判
決如主文。
中　　華　　民　　國　九十四　年　十一　　月　　十　　日
                      最高法院刑事第九庭
                          審判長法官  張　淳　淙
                                法官  張　春　福
                                法官  呂　丹　玉
                                法官  洪　昌　宏
                                法官  賴　忠　星
      本件正本證明與原本無異
                                      書  記  官
中　　華　　民　　國　九十四　年　 十一 　月 　十五 　日
                                               Ｒ
